臺灣臺中地方法院刑事判決　　　　　　　　　　　　　九十年度訴字第二五四六號
　　公　訴　人　臺灣臺中地方法院檢察署檢察官
　　被　　　告　乙○○
右列被告因毒品危害防制條例案件，經檢察官提起公訴（九十年度毒偵字第四五六三
號），本院判決如左：
    主  文
乙○○施用第一級毒品，處有期徒刑柒月；扣案之殘留第一級毒品海洛因之夾鏈袋壹
個、藥鏟壹支均沒收銷燬之。又施用第二級毒品，處有期徒刑伍月。應執行有期徒刑
玖月；扣案之殘留第一級毒品海洛因之夾鏈袋壹個、藥鏟壹支均沒收銷燬之。
    事  實
一、乙○○於民國八十九年間因施用第一級毒品案件，經本院於八十八年五月三十一
    日以八十八年度毒聲字第三二一０號刑事裁定送台中看守所附設勒戒所觀察、勒
    戒後，認有繼續施用毒品傾向，再經本院於八十八年六月二十五日，以八十八年
    度毒聲字第三六九五號刑事裁定令入戒治處所施以強制戒治。嗣經本院於八十九
  年一月四日以八十九年度毒聲字第一三號刑事裁定停止戒治，所餘戒治期間付保
    護管束，而於八十九年六月間執行期滿，旋經臺灣臺中地方法院檢察署檢察官於
    八十九年六月二十八日（同年月三十日公告）以八十九年度戒毒偵字第三七一號
    不起訴處分書為不起訴處分確定。詎其猶不知警惕，於前開不起訴處分確定後五
    年以內，又分別基於施用第一、二級毒品之犯意，於九十年九月五日某時許，在
    台中縣大里市某公園，以將第一級毒品海洛因摻在香煙內再點燃香煙吸食之方式
    ，施用第一級毒品海洛因一次；於同日八、九時許在前開地點，以將第二級毒品
    安非他命放在鋁箔紙燒烤而吸食所產生白煙之方式，施用第二級毒品安非他命一
    次。嗣於九十年九月五日十九時三十分許，在台中縣大里市○○路三十五巷三十
    四弄一號前，為警查獲，並扣得其所有殘留第一級毒品海洛因之夾鏈袋一個、藥
    鏟一支。旋經臺灣臺中地方法院檢察署檢察官於九十年十月二日，以九十年度聲
    戒字第一二七四號聲請書，向本院聲請裁定先令入戒治處所施以強制戒治。
二、案經台中縣警察局霧峰分局移請臺灣臺中地方法院檢察署檢察官偵查起訴。
    理  由
一、前揭事實業據被告乙○○於本院審理時坦承不諱，並經證人甲○○於本院訊問時
    證述明確，復有台中縣衛生局檢驗尿水報告書、台中縣警察局霧峰分局委託鑑驗
    尿液代號與真實姓名對照表、扣押物品清單、法務部調查局檢驗通知書與臺灣臺
    中地方法院檢察署檢察官八十九年度戒毒偵字第三七一號不起訴處分書、九十年
    度聲戒字第一二七四號聲請書及本院八十八年度毒聲字第三二一０、八十八年度
    毒聲字第三六九五、八十九年度毒聲字第一三號刑事裁定等在卷可稽，並有殘留
    第一級毒品海洛因之夾鏈袋一個、藥鏟一支扣案可資佐證。本件事證明確，被告
    犯行洵堪認定。
二、按「犯第十條之罪者，檢察官應先將被告送勒戒處所觀察、勒戒，其期間不得逾
    一月。」、「經觀察、勒戒後，無繼續施用毒品傾向者，應由檢察官為不起訴之
    處分；有繼續施用毒品之傾向者，由檢察官聲請法院裁定令入戒治處所施以強制
    戒治，其期間為一年。但自首者，得以保護管束代之」，毒品危害防制條例第二
    十條第一、二項定有明文。再按「依第二十條第二項強制戒治期滿或交付保護管
    束期滿，應由檢察官為不起訴之處分」、「依前項規定為不起訴處分後，五年內
    再犯第十條之罪者，不適用前項之規定。但應由檢察官聲請法院裁定先令入戒治
    處所施以強制戒治。三犯以上者，亦同」，毒品危害防制條例第二十三條第一、
    二項亦有明文。復按海洛因、安非他命分別係毒品危害防制條例第二條第二項第
    一、二款所規定之第一、二級毒品。查被告前因施用第一級毒品海洛因案件，經
    觀察、勒戒後，認有繼續施用傾向，而經送戒治處所強制戒治，再經停止強制戒
    治付保護管束期滿，復經臺灣臺中地方法院檢察署檢察官為不起訴處分，其於不
    起訴處分後五年內再有施用第一級毒品海洛因與第二級毒品安非他命之犯行，業
    如前述，則被告係犯毒品危害防制條例第十條第一、二項之罪，殆無疑義。
三、核被告所為，係犯毒品危害防制條例第十條第一、二項之施用第一、二級毒品罪
    。其施用前持有海洛因、安非他命之低度行為，已分別為施用之高度行為所吸收
    ，不另論罪。而被告所犯前開二罪間，犯意各別，行為互殊，應予分論併罰。爰
    審酌被告犯罪之動機、目的、手段及其前經觀察、勒戒與強制戒治，並經檢察官
    不起訴處分後猶故態復萌，再次施用毒品不輟，無視於毒品對自身健康之戕害及
    國家對杜絕毒品犯罪之禁令，惟施用毒品者均有相當程度之生理成癮性及心理依
    賴性，其犯罪心態與一般刑事犯罪之本質並不相同，應側重適當之醫學治療及心
    理矯治為宜，及被告犯罪後坦承犯行之態度等一切情狀，就其所犯前開二罪分別
    量處如主文所示之刑，並定其應執行之刑。復查數罪併罰中之一罪，依刑法規定
    得易科罰金，若因與不得易科之他罪併合處罰結果而不得易科罰金時，原可易科
    部分所處之刑，自亦毋庸為易科折算標準之記載（大法官會議解釋第一四四號參
    照）；故被告因施用第二級毒品而處有期徒刑五月部分，自亦毋庸為易科折算標
    準之記載，併此敘明。
四、至扣案之夾鏈袋一個、藥鏟一支均有第一級毒品海洛因殘留，此有法務部調查局
    九十一年一月二十五日調科壹字第０九一０００一一五八號檢驗通知書附於本院
    卷可憑；因殘留之第一級毒品海洛因難以分離，應全部視為查獲之毒品，依毒品
    危害防制條例第十八條第一項前段之規定，宣告沒收銷燬之。被告所用以施用第
    二級毒品安非他命之鋁箔紙，並未扣案，且非違禁物而已丟棄不存在，業據被告
    供述在卷，爰不另宣告沒收。
五、據上論斷，應依刑事訴訟法第二百九十九條第一項前段，毒品危害防制條例第十
    條第一、二項、第二十三條第二項、第十八條第一項前段，刑法第十一條、第五
    十一條第五款，判決如主文。
中      華      民      國    九十一    年      九      月      二十    日
                              臺灣臺中地方法院刑事第七庭
                                      法  官  陳  卿  和
右正本證明與原本無異。
如不服本判決，應於判決送達後十日內向本院提出上訴狀( 應附繕本 )，上訴於臺灣
高等法院臺中分院。
                                        書記官
中      華      民      國    九十一    年      九      月       二十   日
【附錄本案論罪科刑法條全文】
毒品危害防制條例第十條第一項、第二項：
施用第一級毒品者，處六月以上五年以下有期徒刑。
施用第二級毒品者，處三年以下有期徒刑。
